最高法院刑事判決　　　　　　九十六年度台上字第七一○一號
上　訴　人　甲○○
上列上訴人因違反毒品危害防制條例案件，不服台灣高等法院台
中分院中華民國九十六年七月二十六日第二審判決（九十六年度
上訴字第一四五八號，起訴案號：台灣彰化地方法院檢察署九十
五年度偵字第八六一七號），提起上訴，本院判決如下：
    主  文
上訴駁回。
　　理　由
按刑事訴訟法第三百七十七條規定，上訴於第三審法院，非以判
決違背法令為理由，不得為之。是提起第三審上訴，應以原判決
違背法令為理由，係屬法定要件。如果上訴理由狀並未依據卷內
訴訟資料，具體指摘原判決不適用何種法則或如何適用不當，或
所指摘原判決違法情事，顯與法律規定得為第三審上訴理由之違
法情形，不相適合時，均應認其上訴為違背法律上之程式，予以
駁回。本件上訴人甲○○上訴意旨略稱：(一)、上訴人在海岸巡防
總局中部地區巡防局嘉義機動查緝隊（下稱嘉義機動查緝隊）及
偵查中所供稱：「有一部分是想要自己食用的，一部分是想要賣
給別人的」、「我想要自己施用也有想說要賣給別人」等語，係
受嘉義機動查緝隊秘書郭志榮之不當誘導所致，此經該隊調查員
許宏圍在偵查中證述屬實，則上訴人上開自白依法即不具證據能
力。原判決認上訴人前揭自白有證據能力，並採為判決之基礎，
自有違法。(二)、上訴人以新台幣五萬五千元向綽號「阿龍」之男
子購買安非他命三包共五七‧六公克，係供減肥之用，施用安非
他命減肥須三個月才見成效，故上訴人一次購買三個月之分量。
而上訴人確曾於民國九十四年一月二十四日至同年四月二十五日
在台中市仁愛醫院接受肥胖症之診療，有診斷證明書為憑。足見
上訴人所供購買安非他命係為減肥之用並非虛構。原判決以上訴
人吸食安非他命之用量不大，一次購入達五七‧六公克，即認有
轉賣之意圖，要屬臆測，自不得採為上訴人有販賣第二級毒品犯
行之證據。又縱上訴人前開自白有證據能力，但原審並未查明上
訴人究竟欲販賣何人？價錢及營利所得為何？則上訴人以「營利
」為目的而販入之「意圖」即無從證明，與販賣第二級毒品罪之
構成要件即屬有間。原審為上訴人有罪之判決，除與販賣毒品罪
之要件不符，亦有判決不載之理由之違法。(三)、原判決僅憑上訴
人販入安非他命之數量，即認上訴人有轉賣營利之意，但上訴人
販入上開安非他命，其中究有多少部分供自己吸食之用？有多少
部分係意圖販賣？每公克要賣多少錢？營利若干？販賣管道為何
？原判決俱未明確認定記載，致事實有欠明確，於法自屬有違云
云。
惟查：原判決綜合全案證據資料，本於事實審法院職權推理之作
用，認定上訴人確有基於意圖牟利，販賣甲基安非他命予不特定
人（另部分留供己用）之犯意，向綽號「阿龍」之男子販入甲基
安非他命三包（驗後分別淨重三六‧八八公克、一八‧三公克、
○‧○五公克）之犯行。因而撤銷第一審之判決，依想像競合犯
從一重改判論處上訴人販賣第二級毒品罪刑（處有期徒刑四年六
月），已詳細說明其採證認事之理由。所為論斷，亦俱有卷證資
料可資覆按。上訴意旨對原審之論斷，究有何違背經驗法則或論
理法則之違法情形，並未依據卷內資料，為具體之指摘。且查：
原判決已依憑許宏圍於偵查中及第一審時之證述、郭志榮在第一
審時之證言及上訴人在第一審時自承其警詢所為陳述係出於自由
意志，並卷附台灣彰化地方法院檢察署勘驗上訴人警詢錄音帶之
筆錄、第一審勘驗許宏圍在偵查中證述內容之光碟片筆錄等，說
明郭志榮在警詢時並無誘導上訴人為不實供述，許宏圍在偵查中
亦未證述郭志榮曾向上訴人表示：如承認販入甲基安非他命，亦
沒有事等語；暨上訴人在警詢時之供述，係出於任意性等之理由
（見原判決第二頁末行至第四頁第四行）。此係事實審法院採證
認事職權之行使，與證據法則自屬無悖。茲上訴意旨對原審此部
分之論斷，究有何違背經驗法則或論理法則等違法情形，亦未依
據卷內資料為具體之指摘，徒執陳詞，以許宏圍在偵查中已證述
郭志榮在警詢時曾誘導上訴人為不實之供述云云，據以指摘原判
決違法，係以自己片面主觀之說詞，對原審採證認事之適法職權
行使，並已於理由內說明之事項，漫事指摘，自非適法之第三審
上訴理由。又所謂販賣行為，並不以販入之後復行賣出為要件，
祇要以營利為目的將毒品購入或將毒品賣出，有一於此，其犯罪
即經完成（本院六十六年度第一次刑庭庭推總會議決議(二)意旨參
照）。上訴人既以部分供販賣圖利之意思購入甲基安非他命，雖
於尚未出售前，即被查獲，仍屬販賣第二級毒品既遂。因其尚無
銷售之事實，原判決縱未就其轉售之價格及交易方法等併予審認
論述，亦不影響其應負之販賣第二級毒品罪責。而原審以甲基安
非他命「為價格昂貴之違禁物，取得不易，而政府為杜絕毒品之
氾濫，對於查緝毒品之販賣，無不嚴厲執行，且販賣第二級毒品
之罪責甚重」，據以判斷上訴人甘冒被查緝之危險，「一次大量
購入扣案之甲基安非他命三包，除有供己施用之意外，另有出於
販賣營利之意圖而販入上開毒品」（見原判決第七頁第六至十三
行），自係本於卷存證據而為推理，於證據法則亦屬無違，要無
判決不載理由之可言。上訴意旨，就原判決已明白論斷之事項，
再漫為單純之事實爭執，顯與法律規定得為第三審上訴理由之違
法情形，不相適合。其上訴違背法律上之程式，應予駁回。原判
決認其想像競合犯意圖供自己施用而持有第二級毒品罪部分，核
屬刑事訴訟法第三百七十六條第一款所列不得上訴於第三審法院
之罪名，想像競合之販賣第二級毒品重罪部分，上訴人之上訴既
不合法，無從為實體上審理，意圖供自己施用而持有第二級毒品
輕罪部分，自亦無從適用審判不可分原則，併同為實體上審判，
亦應從程序上予以駁回。
據上論結，應依刑事訴訟法第三百九十五條前段，判決如主文。
中　　華　　民　　國　九十六　年　 十二 　月　 十三 　日
                      最高法院刑事第十庭
                          審判長法官  謝　俊　雄
                                法官  陳　世　雄
                                法官  魏　新　和
                                法官  吳　信　銘
                                法官  徐　文　亮
      本件正本證明與原本無異
                                      書  記  官
中　　華　　民　　國　九十六　年　 十二 　月　 十八 　日
                                                Ａ
